臺北高等行政法院判決
　　　　　　　　　　　　　　　　　　 93年度訴字第01915號
　　　　　　　　　　　　　　　.
原　　　告　尚立國際股份有限公司
代　表　人　甲○○
訴訟代理人　李宛珍律師
　　　　　　顧立雄律師
　　　　　　陳信至律師
被　　　告　經濟部智慧財產局
代　表　人　蔡練生（局長）住同上
訴訟代理人　丙○○
參　加　人　日商‧吉田股份有限公司（YOSHIDA&CO.,LTD.）
代　表　人　吉田輝幸
訴訟代理人　乙○○律師
　　　　　　楊憲祖律師
　　　　　　黃闡億律師
上列當事人間因商標異議事件，原告不服經濟部中華民國93年4
月13日經訴字第09306215900號訴願決定，提起行政訴訟。本院
判決如下：
    主  文
原告之訴駁回。
訴訟費用由原告負擔。
    事  實
壹、事實概要：
    緣原告尚立國際股份有限公司於民國（下同）91年3月4日以
    「PORTER」商標作為其註冊第0000000號「PORTER及圖」商
    標之聯合商標，指定使用於當時商標法施行細則第49條所定
    商品及服務分類表第9類之眼鏡及其組件、潛水用具等商品
    ，向被告經濟部智慧財產局申請註冊，經被告准列為審定第
    0000000號聯合商標。（雖依92年11月28日施行商標法第86
    條規定：自該修正施行之日起已註冊之聯合商標視為獨立商
    標，但以下仍稱系爭聯合商標，如附圖一）。嗣參加人日商
    ‧吉田股份有限公司以該審定聯合商標有違商標法第37條第
    7款及第14款之規定，對之提起異議，經被告審查，以92年8
    月26日中台異字第920509號商標異議審定書為系爭聯合商標
    之審定應予撤銷之處分。原告不服，提起訴願，旋遭駁回，
    遂向本院提起行政訴訟。
貳、兩造聲明：
一、原告聲明求為判決：
(一)、訴願決定及原處分均撤銷。
(二)、訴訟費用由被告負擔。
二、被告聲明求為判決：
(一)、駁回原告之訴。
(二)、訴訟費用由原告負擔。
參、兩造之爭點：
一、原告主張之理由：
(一)、原告合法註冊取得「PORTER DASH!及圖」與「PORTER及圖」
    等系列之正商標專用權：
１、原告前手早於1988年10月起，在我國及日本以外之多數國家
    合法註冊「PORTER」系列商標（下稱據以異議商標，如附圖
    二）：緣本案參加人與原告受讓系爭系列商標之前手祥記實
    業股份有限公司（下稱祥記公司）自西元1988年起，即以背
    包、皮包、手提袋等商品為標的，簽訂合作契約，共同經營
    「PORTER」系列品牌，並約定由祥記公司於日本及香港以外
    之地區，申請註冊「PORTER DASH!」、「PORTER」、「
    LUGGAGE LABEL」等系列商標。其契約原文為「THE ABOVE
    TRADEMARKS CAN BE REGISTERED ALL OVER THE WORLD BY
    GALLANT EXECPT JAPAN, HONG KONG.」，於1993年6月2日之
    協議書中更將同意由祥記公司註冊商標權利之區域擴及香港
    。祥記公司乃基此同意註冊之認識，不但自西元1988年10月
    間起在我國申請「祥記及圖PORTER DASH!」、「祥記及圖
    PORTER」、「祥記LUGGAGE LABEL」等商標並獲准註冊，嗣
    因商標法修正放寬商標所用文字不限於以國文為主，乃於西
    元1994年即83年起再陸續以「PORTER DASH!」、「PORTER」
    、「LUGGAGE LABEL」等商標申請註冊獲准在案，且自西元
    1989年起陸續於中國大陸、美國、英國、法國、義大利、香
    港、馬來西亞、歐盟15國、新加坡等20多國家或地區註冊，
    取得商標專用權多達30餘件。
２、原告有權禁止參加人在原告已取得商標權之國家或地區使用
    相同或近似「PORTER」系列商標：嗣原告因祥記公司受讓取
    得上述商標專用權，並依法承受其一切商標權利，原告因此
    取得據以異議商標在我國及中國大陸、美國、英國、法國、
    香港、馬來西亞、歐盟15國、新加坡等地之商標專用權，並
    有權禁止參加人在原告已取得商標專用權之國家或地區使用
    相同或近似「PORTER」系列商標，此乃商標註冊之當然效果
    ，基此，參加人不得在我國及前揭國家或地區行使任何相同
    或近似「PORTER」系列商標之權利，遑論以相同或近似之據
    以異議商標對原告主張任何權利，乃不辯自明之理。
３、參加人亦明知原告前手祥記公司依法享有「PORTER」系列商
    標權利，且不受雙方合作關係終止影響：又參加人在與祥記
    公司合作期間（即西元2000年8月間）曾向祥記公司提出移
    轉美國、英國、法國、香港等地商標專用權之要約，在西元
    2001年5月雙方合作關係終止後更致函祥記公司，表示願以
    3800萬元日幣價購祥記公司「PORTER」系列商標之權利，顯
    見參加人明知祥記公司依法享有「PORTER」系列商標之權利
    ，其於我國或日本以外祥記已依法註冊「PORTER」系列商標
    之地區並無任何商標法上權利可資主張，甚明。至參加人於
    答辯狀中陳稱其以3800萬元日幣請求祥記公司移轉商標權乃
    為避免訴訟勞費云云，然其亦於前揭書狀中承認祥記公司已
    獲准註冊「PORTER、PORTER DASH」等系列商標之專用權並
    請求祥記公司移轉該專用權，顯見參加人所謂避免訴訟勞費
    之說法，僅為臨訟託辭，洵無足採。
４、參加人並未在我國取得任何「PORTER」系列商標權利，其與
    原告前手間絕無所謂商標授權關係：如前所述，參加人明知
    原告為「PORTER」系列商標合法商標權人，為對原告申請註
    冊系爭聯合商標提出異議，迺辯稱原告前手祥記公司所以取
    得「PORTER」系列商標權利，乃為其將商標權授與祥記公司
    之結果云云，並稱由祥記公司與參加人往來之書信均稱該協
    議為「商標授權協議」，以及協議中有多項約款約定參加人
    對祥記公司設計及生產商品之監督權可知該協議為商標授權
    協議，並主張雙方合作協議終止後，授權條款即失所附麗，
    祥記公司應將「PORTER」系列商標權利返還參加人云云，惟
    查：
(1)、解釋契約應就契約之文義探究雙方當事人之真意，參加人與
    祥記公司之歷次合作協議，均載明雙方協議由祥記公司以自
    己名義在日本以外地區註冊「PORTER」系列商標，此有西元
    1988年至2001年間雙方簽訂之4份協議書可稽，更何況雙方
    簽訂協議時，參加人於日本以外地區，均無註冊任何「
    PORTER」系列商標權利，又何來商標權利授權祥記公司使用
    ？由此顯見不論雙方於書信往來文件以何種名義指稱前揭協
    議，然協議之目的確為劃分雙方經營及註冊「PORTER」系列
    商標之地域，而非商標權授與之合約，至為顯然。
(2)、再者，我國商標法以屬地保護原則為立法例，參加人於締約
    時或締約後從未在我國申請商標註冊，自無任何商標權利可
    為授權，祥記公司與參加人之協議中縱有涉及授權事項之約
    定，經詳繹協議之內容，亦係就祥記公司得於日本以外之世
    界各地，以排他性權利專有製造與行銷參加人所設計之皮包
    產品為約定（其契約原文為「THAT GALLANT HAVE THE
    RIGHT OF EXCLUSIVELY TO MANUFACTURE AND MARKET THE
    BAGS COLLECTIONS DESIGNED BY YOSHIDA TO ALL OVER THE
    WORLD EXECPT JAPAN」），並針對其設計、供應之皮包樣品
    及技術支付權利金為對價，與商標授權無關，是參加人於其
    異議理由書及準備程序中引用前揭契約條文陳稱其有「
    PORTER」系列商標權並將商標權授與祥記公司使用云云，實
    屬無稽。
(3)、參加人雖稱與祥記公司間之往來信函中，祥記公司亦以中譯
    為「吉田商標授權契約」之日文，即「吉田
    契約」稱呼雙方所簽訂之協議云云，惟查日文「
    」一詞，為英文「brand」一詞之外來語，依參加人檢附
    之日華詞典中文翻譯，除有商標之意思外，亦可譯為「牌
    子」或「烙印」等意義，因此，祥記公司於書信中所稱之「
    吉田」，亦可譯為「吉田品牌」，而非商標，又依
    前揭書信之內容，均為雙方就簽署協議或業務往來交換意見
    ，並未涉及商標權授權事宜之討論 ，徵諸雙方合作協議之
    內容，如前所述，係針對雙方在日本以外地區如何分配參加
    人在日本使用之各種商標之註冊區域，以及就參加人授權祥
    記公司使用其設計、皮包樣品並提供技術等事項為約定，顯
    見祥記公司僅係於前揭往來書信中，以該標題泛稱雙方之合
    作協議為一「關於吉田公司品牌及其他授權事項之協議」，
    要不得據此即望文生義謂祥記公司亦認為雙方所簽定者為商
    標權之授權契約。
(4)、又參加人辯稱其與祥記公司合作協議中之同意註冊約款，其
    目的乃在於使祥記公司於我國申請註冊商標時，得符合修正
    前商標法第37條7款及14款但書規定而排除該二款不得註冊
    之事由云云。惟查，參加人與祥記公司第1次簽訂合作契約
    之時間為西元1988年（即77年），而修正前商標法第37條7
    款及14款之規定係於86年5月7日始由總統明令修正公布，可
    見雙方合作協議中之同意註冊條款，確係分配雙方經營商標
    及註冊地區之約定，更何況於西元1988年雙方第1次訂定合
    作協議時，參加人據以異議之商標於我國絕不可能已達著名
    之程度，自無可能係為適用修正前商標法第37條7款但書之
    規定而特別約定同意祥記公司註冊。顯見參加人主張同意註
    冊之目的並非在於分配商標註冊地區云云顯屬託詞，要無可
    採。
(5)、另查，參加人前亦對原告於86年10月1日獲准註冊第
    00000000號之「PORTER DASH!及圖」向被告申請評定，並甫
    經被告做成評定不成立之處分，其中評定理由3.就參加人與
    祥記公司合作協議之同意註冊條款亦認為：「況且商標註冊
    乃屬持續性之效力，其專用權期間為10年，且可不限次數延
    展，全球皆然，申請評定人於簽約當時，應可預見其同意註
    冊可能衍生之法律效果，若如申請評定人所言，僅係單純的
    授權商標權人使用，自當以自己為申請人申請註冊，待取得
    商標權後，再以授權方式，進行期間及地域之控制。況且商
    標權人因信賴該契約之約定，亦積極拓展市場，除於我國申
    請註冊外，亦於世界其他國家申請註冊，例如美國、英國、
    法國、義大利等20多個國家申請註冊，其間申請評定人並無
    任何反對之舉動，嗣後復有出資購買該等商標之意願，更加
    確信其同意註冊之初衷。至於雙方對契約內容有所爭議，應
    屬雙方之私權爭執，應另循訴訟解決。」 更足證原告前手
    祥記公司與參加人關於「PORTER」系列商標之使用並非商標
    授權關係。
５、原告合法註冊取得「PORTER」系列商標權並行使權利，不因
    前手與參加人合作關係終止而有影響：
(1)、原告依法行使「PORTER」註冊系列商標權利，包括得依商標
    法規定申請聯合商標：參加人與祥記公司間合作協議之內容
    及法律關係已如前述，雙方所為之商標註冊區域分配之協議
    並非針對「特定商標申請案件」所為之個案同意，而係未限
    制商標圖樣、註冊類別及發展程度所為之區域分配協議，祥
    記公司及合法自祥記公司受讓「PORTER」系列商標權利之原
    告，自得基於行使「自己商標權利」之意思，從事適當之市
    場經營及發展規劃。蓋參加人與祥記公司訂立商標註冊區域
    分配協議之同時，即註定市場上將出現相同商標於不同地域
    分由不同主體取得商標權利之必然結果。該協議復無約定註
    冊圖樣、類別、轉讓之限制，更無約定雙方合作關係終止後
    ，商標權利應移轉予參加人，是祥記公司及其後自祥記公司
    取得商標權利之原告，自得依我國商標法之規定行使「
    PORTER」註冊系列商標之權利，包括得依申請時商標法之規
    定申請聯合商標以防護正商標之權利，縱參加人與祥記公司
    之合作協議已於西元2001年5月間終止，亦不影響祥記公司
    及原告以自己名義於日本以外區域合法取得之商標權利。
(2)、參加人於答辯狀稱其與祥記公司共簽訂4份合作協議，每份
    均記載同意註冊條款，顯然雙方有意使該同意條款隨契約關
    係消滅而失效云云，惟查，參加人與祥記公司於每份協議均
    約定同意註冊條款之目的，乃在於使祥記公司得就新協議期
    間出現之商標，繼續在日本以外之地區申請註冊，故有在每
    份協議中再為約定之必要。實無從據此即導出雙方有意使祥
    記公司已取得之商標權利隨契約關係之消滅而失效之結論。
    是原告既合法受讓祥記公司所有之「PORTER」系列商標權利
    ，自得依法行使法律賦與商標權人之權利，無庸再取得參加
    人之同意，更與祥記公司與參加人間之合作協議是否已經終
    止無涉。
６、原告係據已註冊登記之「PORTER」系列正商標申請系爭聯合
    商標，絕非襲用參加人據以異議商標：原告及前手祥記公司
    既為我國唯一合法取得「PORTER」系列商標之商標權人，國
    內亦僅有原告及前手祥記公司曾於國內銷售、宣傳及推廣「
    PORTER」系列商標及商品，原告以延伸「自己」所有註冊正
    商標權利之認識，申請註冊系爭聯合商標，並非以不公平競
    爭為目的，更無任惡意襲用、意圖剽竊參加人據以異議商標
    之情事，與修正前商標法第37條第7款規定之不得申請註冊
    情形有別，自無適用該款但書規定應先取得參加人之同意始
    得申請註冊之餘地，是參加人答辯稱其從未同意原告申請註
    冊系爭商標，原告即不符合修正前商標法第37條第7款但書
    之規定云云，顯無可採，亦因此被告以原告申請註冊系爭聯
    合商標，未得參加人之同意，而為參加人異議成立之處分云
    云，顯屬無稽。
(二)、被告原處分及訴願決定認事用法悖離事實及經驗法則，顯有
    違誤：
１、查被告於異議審定理由三指稱：「查據以異議之『PORTER及
    人形圖』、『PORTER』、『YOSHIDA & COMPANY PORTER
    TOKYO JAPAN及圖』等商標係日商吉田股份有限公司首先使
    用於背包、皮包、手提袋等商品上之標誌，早於西元1977年
    即陸續於日本申准註冊．．．異議人雖無直接進口據以異議
    商標商品至我國銷售，然衡諸我國與港、日經貿旅遊往來密
    切，據以異議商標商品長期以來經日本流行雜誌大肆報導，
    而該等雜誌大部分在台亦有販售，且於日本、香港地區因大
    量銷售而享有具極高知度而於網路上經國內網友踴躍討論等
    情．．．」，而認據以異議商標所表彰之商譽已為背包、手
    提袋等商品相關事業或消費者所普遍認知而達著名之程度，
    並為訴願決定予以援用，均屬違法不當，茲分述於后：
(1)、被告將參加人未主張之其他商標列為本案據以異議商標並謂
    其為著名乙節，顯有錯誤：本案參加人異議申請書所主張之
    據以異議商標，僅限於異議申請書附件1之「PORTER」及附
    件2之「YOSHIDA & COMPANY PORTER TOKYO JAPAN及圖」兩
    件商標，在日本申准註冊日期均為西元2001年，惟被告竟將
    參加人未主張之其他商標列為本案據以異議商標，並於無其
    他事證及理由之情形下，稱參加人據以異議商標早於西元
    1977年起即陸續於日本申准註冊云云，顯與事實不符。
(2)、被告罔顧香港地區「PORTER」系列商標之使用者實際上包含
    祥記公司及原告之事實：依祥記公司及參加人西元1993年簽
    訂之協議，祥記公司同意參加人得在香港行銷商品，雙方並
    約定未來在香港市場應互換資訊，嗣後簽訂之合約亦明定香
    港之獨家代理商代理銷售祥記公司及參加人製造之商品，故
    香港市場販售之「PORTER」系列商標商品，兼有祥記公司公
    司與參加人之產品，其商譽應歸雙方共享，原告繼受祥記公
    司之商標權益，並持續經營香港市場，自亦享有香港地區「
    PORTER」系列之商譽。被告及訴願決定機關罔顧香港地區「
    PORTER」系列商標之使用者，實際上包含祥記公司及原告等
    事實，遽以「PORTER」系列商標在香港有高知名度，而我國
    又與港、日經貿旅遊往來密切，透過資訊交流即足使參加人
    之商標於我國亦為著名而為不利益原告之處分，顯屬不當。
(3)、參加人所提銷售量統計表等資料係參加人自行製作，不具公
    信力，自無可採：再查，參加人所提公司簡介、商品型錄、
    於日本販賣之據點、西元1995年至2001年於日本及香港之銷
    售量統計表等證據，均乃參加人自行製作，不具公信力，尤
    以1995年至2001年於日本及香港之銷售量統計表部分，參加
    人並未檢附相關銷售發票、行銷單據、進出口單據以證其實
    ，被告亦未詳加查證即認定為事實，顯屬違誤。更何況參加
    人據以異議之商標於我國是否著名，與其商品於日本、香港
    之銷售情形無關，若未於我國銷售或於我國主要媒體投入大
    量金錢推廣行銷，縱於他國為暢銷或知名商標，亦無從推論
    於我國必為著名，是被告以參加人自行製作之銷售金額統計
    ，認為每年有達上百億日元之營業額即認為足證在我國為著
    名商標云云，認事用法自屬不當。
(4)、被告更無提出客觀數據證明國內有如何之日文雜誌並為如何
    宣傳參加人之商標，使其成為著名：國人受限於語言不同，
    閱讀外文雜誌之習慣並不普遍，且由參加人本身檢送之臺灣
    發行日文雜誌及消費者閱讀日文雜誌之相關資料觀之，其中
    一則明確指出「．．．日本雜誌目前都是以買斷的方式進貨
    ，一旦逾期就無法退貨，因此供應商的風險（相）形偏高，
    （直）接地也就影響到日本雜誌在臺灣各通路的鋪貨量不高
    」，故「non-no」、「men's non-no」、「MORE」、「
    POPEYE」、「Men's club」、「Smart」、「Very」「
    Spring」、「Olive」等於日本發行之日文雜誌，縱有在臺
    販售之情事，其數量亦極為有限，且參加人商品之消費者以
    男性為主，而日本流行雜誌於我國之消費者，則主要為女性
    ，加上語言隔閡，除占全國人口極少數之「哈日族」外，一
    般消費者或相關業者藉由日本雜誌知悉參加人商標之可能性
    ，堪稱微乎其微，更遑論藉由前述雜誌在我國之銷售，足使
    參加人之商標達於「廣為我國相關事業或消費者所普遍認知
    」之程度。被告雖辯稱原證八號中亦有陳述「因文化、語言
    文字及地緣關係的影響，加上長久以來盛行的哈日風，台灣
    讀者對日文雜誌的接受度遠遠超過了一般歐美雜誌」以及「
    日文雜誌以流行性雜誌較為暢銷，從服飾、髮型、包包、鞋
    類、到手機裝飾品等流行配件等，廣受台灣學生的喜愛。」
    等文字，但也只能說明與歐美雜誌相較，日本流行雜誌在臺
    灣較受學生族群喜愛以及接受度較高，並不能推翻日本流行
    雜誌在臺灣舖書量不高，且僅於極少數之哈日族群中流通之
    事實，既然日本雜誌在臺灣舖書量不高且流通程度有限，被
    告自不得因為參加人商品刊登廣告於日本雜誌，經由日本雜
    誌在臺灣銷售，即足認定已使參加人的商標在臺灣成為著名
    商標。
(5)、參加人所提網友討論網頁之日期晚於系爭商標申請日，甚有
    夾雜中國大陸網友意見，自無可採：末就參加人申請異議時
    檢送之網友討論網頁以觀，該等網路上之言論均屬個人意見
    ，並不足資為證明參加人據以異議商標在我國是否已為著名
    商標之事實，且不能排除相同網友重複發言或有心人士刻意
    散佈以營造熱烈討論現象之可能，何況其討論時間集中於西
    元2002年及2003年間，皆在祥記公司與參加人終止合作關係
    之後，大部分也較系爭商標申請註冊日為晚，其中部分甚至
    夾雜大陸地區網頁討論資料，豈得任由參加人隨意檢附不確
    實之資料混淆事實，進而據以認定原告申請系爭聯合商標註
    冊時，國人已廣泛知悉參加人之商標？更何況原告及前手祥
    記公司為「PORTER」系列商標在我國唯一合法之商標權利人
    ，該系列商標於我國之所以為消費者所認識，乃原告及前手
    祥記公司長期使用之結果，被告以網路上顯然僅屬於極少數
    討論篇幅，即據以認定參加人商標已在我國著名，其判斷亦
    顯然違誤。
２、次查，訴願決定理由認祥記公司參展之商品理應標示源自參
    加人，其予消費者印象仍係參加人據以異議商標之商品云云
    ，更與事實嚴重不符：
(1)、國內雜誌所為介紹原告「PORTER」系列商標均為商標淵源之
    真實陳述，既無虛構不實，更非攀附：由原告前手祥記公司
    與參加人間之合作協議可知，「PORTER」品牌得於我國及日
    本以外地區之推廣行銷，皆為祥記公司及原告長年戮力經營
    成果。原告受讓「PORTER」系列商標後，更積極在我國各大
    百貨公司、賣場及商業區設立專櫃或經銷據點，並以自己名
    義行銷推廣「PORTER」系列商品，因而受到國內流行雜誌所
    矚目，此有原告所檢附之國內流行雜誌相關報導及原告於雜
    誌刊登足資證明，而雜誌編輯基於對原告「PORTER」系列商
    標之認識，於雜誌中介紹「PORTER」品牌源自日本、原宿地
    區或創辦人為吉田吉藏等語，原告僅依編輯之要求提供圖片
    供其說明，並非原告主動刊載，且雜誌所為之介紹均屬商標
    淵源之真實陳述，既無虛構不實，更非攀附，迺被告及訴願
    機關竟無視於原告積極使用系爭聯合商標之事實及證據（產
    品訂單、出口報單、原告經營之直營店照片、經銷商店面之
    照片、產品發表會及廣告影本等書證），憑空創設原告與參
    加人間之代理關係，並誤認係原告刊登廣告強調商品來自日
    本、原宿地區或創辦人為吉田吉藏乃攀附參加人商品云云，
    均屬重大誤會。
(2)、依合作協議，原告前手祥記公司註冊「PORTER」系列商標及
    商品之權利亦擴及香港地區：復依原告前手祥記公司與參加
    人於1993年至1997年間之合作協議，祥記公司註冊「PORTER
    」系列商標及商品之權利亦擴及香港地區，故於西元1994年
    至1997年間，祥記公司以自己名義在香港參加商展銷售自己
    生產之「PORTER」系列商品，此有原證6號可稽，迺訴願決
    定昧於事實，且又自行假設參加人與祥記公司間有商標權授
    與之關係，指稱「．．．西元1994年至1997年間於香港參展
    之照片影本，亦僅能證明前手即案外人祥記公司於香港參展
    之事實。況且，祥記公司於前揭參展期間既與參加人具有合
    作關係，而經由參加人授權使用據以異議商標，並負責該等
    商標商品之製造行銷事宜，則其參展之商品自應標示源自參
    加人，其予消費者印象仍係參加人據以異議商標之商品．．
    ．」云云，片面採認參加人檢附之書證，而罔顧原告及前手
    祥記公司確實在香港地區有「PORTER」系列商標之商標權並
    以自己名義銷售產品之事實，認事用法顯有違誤。
(3)、實則原告曾於西元2003年就其與參加人之商標爭議緣由，接
    受香港記者訪問，並大幅刊載於香港雜誌，由報導內容中可
    知原告積極以自己名義拓展市場，並強調與參加人商品之區
    隔，亦足證原告確無攀附參加人商標及其商品。
(三)、參加人據以異議之商標並非國內著名商標：
１、據以異議商標「著名」且系爭聯合商標有「致公眾混淆誤認
    」，系爭聯合商標始不得註冊。商標法所保護之著名商標，
    係指據以異議商標在我國已達到著名之程度者而言：
    商標法所保護之著名商標，係指據以異議商標在我國已達到
    著名之程度者而言，外國商標不得逕以其在外國著名為由，
    推論其當屬我國商標法上之著名商標，從而參加人或被告如
    主張據以異議商標在我國已成為著名商標，仍應就其如何在
    我國著名詳盡說明與舉證之責：按最高行政法院92年判字第
    562號判決及最高行政法院92年判字第839號判決意旨，國外
    商標必須在我國國內已達到著名之程度，且與我國公共利益
    有關，始受商標法有關「著名商標」規定之保護。故，依法
    院判決意旨，唯有於國內大量販售並投入鉅額費用持續廣告
    宣傳，該外國商標始有機會於國內著名。是如欲主張外國商
    標為國內著名商標，商標權人仍應就其在我國如何著名詳盡
    說明及負舉證之責，例如業主是否投入鉅額成本？是否以長
    期持續之方式，在國內主要媒體大量播放及刊登其外國知名
    商標？不能以文化交流及旅遊頻繁、在外國風行、口碑流傳
    、青少年間之哈日風或哈美風等理由，即無證據推定該商標
    在我國係屬「著名」。
２、本件並無客觀事證或數據足資證明參加人據以異議商標為國
    內著名：
(1)、以日本國民為對象所發行之日文流行雜誌，在我國並無足夠
    之廣告宣傳效果：
、依參加人提出之金石堂第155期出版情報「你的第一本外文
    雜誌」中關於日本雜誌之介紹表示：「日本雜誌目前都是以
    買斷的方式進貨，一旦逾期就無法退貨，因此供應商的風險
    偏高，間接地也就影響日本雜誌在台灣各通路的舖書量不高
    」，由是足證本件縱如參加人所稱其於日本發行之雜誌宣傳
    廣告據以異議商標商品，然該等雜誌於我國境內並無建立普
    遍之通路而擁有廣大之讀者群，該等日文雜誌顯非我國國內
    主要媒體，在我國自無足夠之廣告宣傳效果。
、更何況，參加人或被告亦未提出或說明日本雜誌於我國銷售
    之客觀數據：參加人固於日本境內發行之日文雜誌就據以異
    議商標商品有宣傳廣告之事實，然經比對參加人提出之資料
    ，其文宣廣告遍布於日本境內之60餘種雜誌，惟觀諸參加人
    所提出之日本雜誌於我國銷售之資料顯示，僅有其中十餘種
    有銷售資訊刊載於我國網路書店，其餘利用google搜尋引擎
    查得之日本雜誌銷售資料，除僅列出6種日本雜誌外，依其
    搜尋所得資料亦僅能謂國內讀者欲購買該等日本雜誌，而於
    網路中查詢其銷售管道而已，根本無從得知該等雜誌於國內
    之客觀銷售數據，而參加人或被告更從未提出或說明該等日
    文雜誌於我國境內銷售之具體數量及金額，實難謂該等雜誌
    在我國之販售足使據以異議商標成為國內著名商標。
、綜上，在臺灣銷售之日文雜誌種類既不及參加人於日本刊登
    廣告雜誌種類之十分之一，參加人亦未提出該等日文雜誌於
    我國境內銷售之具體數量及金額，該等日本發行、臺灣銷售
    之日文流行雜誌，顯非我國國內主要媒體，自無使據以異議
    商標成為著名之廣告宣傳效果甚明，而參加人又未能證明其
    有投入鉅額成本，以長期持續之方式，在我國國內主要媒體
    大量播放及刊登據以異議商標之產品，則據以異議商標並不
    能因據以異議商標商品有刊登廣告於日文雜誌即成為我國著
    名商標。
(2)、據以異議商標無由因我國與日本、香港經貿旅遊頻繁即可成
    為我國著名商標：依最高行政法院92年判字第562號判決及
    92判字第839號判決見解意旨，我國雖與日本、香港地區經
    貿旅遊往來頻繁，但與全部人口相比，仍屬少數，縱使據以
    異議商品於日本、香港地區享有極高知名度，亦非於外國僅
    作短暫停留之旅客所能知悉，據以異議商標自無由僅因我國
    與日本、香港經貿旅遊頻繁而成為我國著名商標。
(3)、末查，現代社會傳播媒體眾多，各類資訊充斥，不論大眾文
    化或是小眾現象，均得在網路世界或傳播媒體中占有一席之
    地，然而能在眾多資訊中，給予社會大眾深刻而持久之印象
    或造成話題者，並不多見。觀諸參加人所提供之網路上討論
    情形，僅有數十位網友之討論，且其中間有中國大陸或香港
    地區網友之留言，或是拍賣網站上拍賣據以異議商標商品之
    訊息，相較於網路資訊傳播快速且數量龐大之特質而言，區
    區十數篇留言僅為網路言論世界中之滄海一粟，實難據此即
    認為據以異議商標商品已引起國內網友間踴躍討論，而得謂
    該據以異議商標已於國內消費者間所普遍認知而達著名之程
    度。何況，商標著名與否之認定時點，應以他人申請註冊時
    著名與否為準，此為被告公告之「著名商標或標章認定要點
    」第10點第2款所明定，而原告係於91年3月7日申請註冊系
    爭商標，參加人所提出之網路討論日期，大多在被告申請註
    冊之後，是更不得以該網路討論判斷據以異議商標是否於我
    國著名。
３、又參加人援引雜誌報導證明據以異議商標於我國已達著名之
    程度云云，亦屬無據：
(1)、依參加人所引用雜誌文字內容，縱如參加人所言足證參加人
    商品在日本受歡迎之程度，惟外國商標是否著名應以在我國
    是否著名為判斷，而雜誌內容，均為描述參加人商品在日本
    銷售情形，縱然屬實亦不得推論在我國亦極受歡迎；復依參
    加人之商品從未在我國銷售之事實可知，縱然雜誌內容間有
    論及在臺灣產品之銷售狀況，亦屬原告產品銷售情形之描述
    ，更不得據此即認為參加人之商品在我國極受歡迎而達於著
    名商標之程度。
(2)、參加人復以雜誌內容稱原告刻意攀附參加人商譽，有使消費
    者產生混淆誤認云云，然所檢附之流行雜誌報導內容，大部
    分均為雜誌編輯基於個人對國外流行趨勢之認識所為之品牌
    起源介紹，並非原告主動刊載，且雜誌所為之介紹均屬商標
    淵源之真實陳述，實無從據以認為原告有藉之攀附參加人商
    品，刻意造成消費者混淆誤認之故意。
４、本院90年度訴字第3766號判決係處理第14款問題，與第7款
    著名商標之認定無關：參加人雖曾於訴訟程序中以本院90年
    度訴字第3766號判決理由為據，主張經由臺灣與日本之商業
    貿易或觀光旅遊往來、兩地商品流行資訊交流以及日本流行
    雜誌在我國之銷售，足使其據以異議商標於我國達於著名商
    標之程度云云，惟詳繹參加人提出之前揭判決理由，僅認為
    「臺灣與日本間雖隔海相鄰，但以現代交通工具往返，來回
    僅須數小時，且雙方無論商業貿易或觀光旅遊皆十分頻繁，
    航班密集，故兩地的商店及流行資訊交流也極為快速與廣泛
    ，臺灣的金石堂書店、何嘉仁書店、誠品書店等知名書局連
    鎖店，及遍佈於大街小巷的便利超商均有展示與販賣日本發
    行介紹其流行服飾、起居擺設及休閒娛樂等情報的知名雜誌
    ，因此，尚難認兩地無地緣關係。」以及「綜上事證，足堪
    認定告於申請系爭商標註冊時，已因地緣關係及基於其他關
    係（同業關係）而知悉參加人先使用系爭商標之外文．．．
    」，進而判決維持有商標法第37條第14款規定之襲用他人近
    似商標之處分。亦即，該判決根本並未以前揭理由作為著名
    商標之認定。如再徵諸原告前引判決，更足證單以臺灣與日
    本之商業貿易或觀光旅遊往來、兩地商品流行資訊交流以及
    日本流行雜誌在我國之銷售等情，不能即為參加人據以異議
    之商標於我國已達著名之程度之認定。
(四)、相似於原告已合法註冊商標之據以異議商標，不論著名與否
    均無保護必要：
１、如前所述，依本件商標異議審定時商標法第37條第7款規定
    ，據以異議商標須「著名」且系爭聯合商標有「致公眾混淆
    誤認」，系爭聯合商標始不得註冊。據以異議商標不論是否
    著名，但因該商標商品無法在國內販售或使用，自無保護必
    要：
(1)、保護未註冊之外國商標，係以該商標商品得在國內販售或使
    用為前提，否則無關公益：按商標權具有屬地性，在一國註
    冊取得之商標權，僅在該國領域內享有專用權並無域外效力
    ，是各國僅對其所授與之權利予以保護，凡在外國取得之商
    標權，如欲在我國受保護，仍應依我國法向我國商標專責機
    關申請註冊，我國商標法雖對於外國著名商標部分例外予以
    保護，然其目的並非在於保護未於我國註冊及使用之外國商
    標，而是在於維護我國市場交易秩序及公共利益，此由最高
    行政法院前揭92年判字第562號判決即知。基上，由於商標
    權之保護採屬地主義，未於我國註冊之外國商標，縱為著名
    商標，仍需以外國商標之使用關係我國公共利益為前提，始
    有以商標法修正前第37條第7款保護之必要，合先敘明。
(2)、據以異議商標因相似於原告已合法註冊之商標，其商品根本
    不得在國內販售或使用，遑論有致混淆誤認：參加人據以異
    議之商標與原告受讓於祥記公司之「PORTER」系列正商標近
    似，故參加人過去從未將來也不得於我國使用據以異議商標
    或販售該商標商品，否則即屬侵害原告合法註冊「PORTER」
    系列正商標權之犯罪行為。準此，原告申請系爭聯合商標之
    註冊，並不會導致消費者產生混淆誤認之結果而有損於國內
    市場秩序或公共利益。更何況，系爭聯合商標亦與原告已享
    有合法商標權利之「PORTER」系列商標近似，就消費者而言
    ，不過是將系爭聯合商標所表徵之商品，與原告有合法權利
    「PORTER」系列商標商品認為屬於同一系列或系出同源，並
    無混淆誤認之情事。
２、尤有進者，據以異議商標與原告合法註冊之商標相似之現象
    ，始於1988年之協議，早已存在，無論有無混淆，均與系爭
    聯合商標註冊無涉：尤有進者，果若被告所認定，消費者間
    會將系爭聯合商標與參加人據以異議商標產生混淆誤認，則
    此種混淆誤認，早已存在於參加人據以異議商標與原告合法
    註冊取得「PORTER」系列商標間，亦即原告申請註冊系爭聯
    合商標，並不會對國內現有消費市場之公平競爭或消費者對
    原告及參加人之商標認知再產生任何影響，故准許系爭聯合
    商標註冊，無涉國內市場秩序或公共利益，是對據以異議之
    系爭外國商標自無保護之必要。
(五)、原告係本於自有之合法商標權利申請註冊聯合商標，依法應
    予保護：
１、查原告於91年3月4日申請註冊第0000000號商標為正商標，
    基於正商標與系爭聯合商標間圖樣近似之關係，同時申請註
    冊系爭「PORTER」商標為聯合商標，其目的僅在保護原告自
    己之商標，避免消費者對商品來源發生混淆誤認，雖然系爭
    聯合商標之正商標，並非受讓自祥記公司，然而原告自祥記
    公司受讓之「PORTER」品牌系列商標中，有註冊舊商品分類
    表第40類之683346號、第41類之674336號、第39類之679884
    號、第64類之674569號及第18類之730178號等商標，與系爭
    聯合商標及其正商標外觀極為近似，而其獲准註冊之時間均
    早在84年7月至85年10月間，準此，原告以與第683346號等
    商標近似之第0000000號「PORTER及圖」商標為正商標，再
    以與正商標近似之「PORTER」申請註冊系爭聯合商標，均係
    為擴大保障自有之合法商標權利，避免他人以「PORTER 」
    申請註冊於相同或類似商品，致消費者對商品來源發生混淆
    誤認，並無任何違法可言。
２、本件系爭聯合商標之正商標，既已與原告受讓自祥記公司之
    前揭683346等號商標圖樣幾近相同（僅手上有無提箱包之差
    異），而系爭聯合商標又與其正商標近似，則系爭聯合商標
    必然亦與原告前揭683346等號商標圖樣近似。迺今參加人以
    據以異議商標圖形近似於系爭聯合商標為由申請異議，顯然
    參加人據以異議商標亦近似於原告有合法商標權利的前揭
    683346等號商標，而實際觀察參加人檢附之據以異議商標，
    亦足以判斷兩者外觀確實極為近似，基此，不論系爭聯合商
    標之正商標為原告於何時申請註冊，仍不能改變參加人據以
    異議之商標無法在我國使用之事實。
３、再者，因原告所合法持有之註冊第683346等號商標本身事實
    上即與系爭聯合商標相似，基於正商標與聯合商標之間近似
    之關係，原告如欲以與第683346號等商標為正商標，申請將
    外觀近似之圖樣註冊為聯合商標，均有可能與參加人據以異
    議商標近似，如被告同意參加人所稱，系爭聯合商標因與據
    以異議商標相同近似，原告即不得申請註冊聯合商標云云，
    則被告無異於主張為保障參加人未於我國註冊之據以異議商
    標，原告即不得以與第683346號等號商標外觀近似之商標申
    請註冊為聯合商標？此無端限制原告行使正商標之權利，當
    非我國商標法之本意，亦係對外國商標之不當保護。
４、原告主張並無牴觸改制前行政法院88年判字3447號判決意旨
    ：另參加人答辯狀中援引改制前行政法院88年判字3447號判
    決之見解，強調聯合商標不失為獨立存在之商標，如有商標
    法不得註冊事由，仍不得核准註冊，不因其正商標已申請註
    冊而有異云云，惟原告並非單以正商標之存在而主張申請系
    爭聯合商標註冊不應受商標法不得註冊事由之審查，而是強
    調基於原告既有「PORTER」系列商標之合法存在，以及參加
    人已放棄在我國申請註冊「PORTER」系列商標之事實，相似
    於原告正商標之參加人據以異議商標及商品根本不可能於我
    國使用或銷售，於消費者間即無從發生混淆誤認參加人與原
    告商品之情事，故原告申請註冊系爭聯合商標，應不具有修
    正前商標法第37條第7款之不得註冊原因，並未牴觸行政法
    院前揭判決之見解，併此敘明。基上，原告申請註冊系爭商
    標「PORTER DASH!及圖」為聯合商標，均係本於自有合法商
    標權利之保障，參加人據以異議之商標既非著名商標，亦未
    於我國註冊及使用，被告自不得以參加人據以異議之商標為
    著名商標而為參加人異議成立之行政處分。
(六)、原告申請註冊系爭聯合商標，並非以惡意襲用、搶註他人商
    標及不公平競爭為目的：
１、原告為因應業務拓展之需要善意延伸註冊系爭聯合商標，非
    以不公平競爭為目的，更無惡意抄襲他人商標可言：
(1)、緣祥記公司設立於61年9月間，在我國手提包、袋類商品已
    具有相當之製造技術與經營實力且負盛名，此由祥記公司在
    手提包、袋類商品之製造方面，獲得世界知名品牌「WILSON
    」、「PUMA」、「EASTON」、「PRINCE」、「L.L.BEAN」、
    「MIZUNO」等之高度肯定，進而委託祥記公司製造生產；以
    及祥記公司與該等公司有密切之業務往來可以證明。按西元
    1988年當時參加人之經營模式為閉鎖型家族事業，雖具有設
    計方面之特色，然父子傳承多年來僅在日本地區製造販售據
    以異議商標之袋類商品，未有向外拓展之事實。嗣因兩國手
    提包同業公會進行交流，參加人確知祥記公司具備發展海外
    市場之實力，乃於西元1988年與祥記公司締結獨家製造及行
    銷協議，並就日本國以外之商標權利協議分配由祥記公司註
    冊，因此不論祥公司申請註冊之「LUGGAGE LABLE」、「
    PORTER」等系列商標或原告善意延伸申請註冊之系爭商標，
    均無抄襲仿用之情事。
(2)、又依參加人與原告前手祥記公司之合作協議書第4點，明文
    約定由祥記公司在日本及香港以外之地區註冊「PORTER」等
    系列商標，原告基於祥記公司為「PORTER」等系列商標國內
    合法商標權人之確信，善意受讓「PORTER」等系列商標，取
    得合法商標權利，並隨業務推展之需要，基於在我國境內「
    自己所有」之商標權，衍生出其他類似文字或圖樣系列商標
    申請註冊，絕非惡意襲用或抄襲「他人」商標，就系爭聯合
    商標之註冊，既無惡意襲用，更無以不正當方法取得商標權
    之違法情事。
(3)、至於參加人答辯認為原告與前手祥記公司間有互為董事或監
    察人之情形，主張原告明知參加人與祥記公司合作協議已終
    止，仍自祥記公司受讓「PORTER」系列商標權利，顯係以不
    公平競爭為目的，惡意搶註系爭聯合商標云云，惟查，祥記
    公司董事長雖以法人代表身分擔任原告監察人，另有一名董
    事同時亦擔任原告之董事，然原告之監察人或一名董事，並
    不足以決定原告業務經營之政策，更何況祥記公司對於以自
    己名義取得之商標權享有各種處分權利，概與參加人間之任
    何協議內容或協議是否存續無涉，原告基於我國相關法律之
    規定，依我國商標登記證之記載，信賴「PORTER」系列商標
    權人為祥記公司，並合法自祥記公司受讓商標權利，依原告
    公司業務拓展之需求規劃商標之使用及註冊事宜，實不容參
    加人以原告與祥記公司間一、二名監察人或董事重疊之情形
    ，即否定原告合法使用商標之權利。
２、基上，原告以延伸自己享有之註冊商標之認識，善意申請註
    冊系爭聯合商標，並非以不公平競爭為目的，亦無任何惡意
    襲用、意圖剽竊據以異議商標之情事，從而被告認定原告申
    請系爭聯合商標註冊時違反當時商標法第37條第7款之規定
    ，洵屬無據。
(七)、綜上所述，參加人據以異議商標並非商標法第37條第7款規
    定之著名商標，且參加人據以異議之商標因無法於我國使用
    而根本不可能與系爭聯合商標發生混淆誤認之情形。更何況
    ，若有所謂混淆誤認，早已存在於參加人據以異議商標與原
    告合法註冊取得「PORTER」系列正商標間，故准許註冊系爭
    聯合商標，並不會對國內現有消費市場之公平競爭或消費者
    之認知再產生任何影響，此際即無保護外國商標之必要性。
    且原告申請註冊系爭聯合商標乃基於商標法合法賦與正商標
    權人之權利，有衝突時自應優先選擇保護原告行使正商標之
    權利而非外國商標。迺被告認據以異議商標為著名商標而依
    修正前商標法第37條第7款為參加人異議成立之處分，以及
    予以維持之訴願決定，顯非適法，應予撤銷。
二、被告主張之理由：
(一)、本件系爭聯合商標圖樣外文「PORTER」，與參加人據以異議
    之「PORTER」、「PORTER及人形圖」、「YSOHIDA &
    COMPANY PORTER TOKYO JAPAN及圖」等商標圖樣上之外文「
    PORTER」相較，二者均有相同之外文「PORTER」，於異時異
    地隔離觀察及交易連貫唱呼之際，有使普通知識經驗之購買
    人產生混同誤認之虞，應屬構成近似之商標。
(二)、查據以異議商標係參加人首先使用於背包、皮包、手提袋等
    商品上之標誌，早於西元1977年起即陸續於日本申准註冊，
    為促銷該等據以異議商標之背包、皮包、手提袋等商品，除
    於報章雜誌廣泛持續廣告外，復於日本各大百貨公司、商圈
    設有據點販售，並已開設數家直營店，且透過代理商銷售據
    以異議商標商品至香港販售，西元2001年之銷售金額已逾百
    億日幣，銷售數量逾170萬件。參加人雖無直接進口據以異
    議商標商品至我國銷售，然衡諸我國與港、日經貿旅遊往來
    密切，據以異議商標商品長期以來經日本流行雜誌大幅報導
    ，而該等雜誌大部分在臺亦有販售，且於日本、香港地區因
    大量銷售而享有具極高知名度而於網路上經國內網友踴躍討
    論等情，該據以異議商標所表彰之商譽於系爭聯合商標申請
    註冊（91年3月4日）前，應已為背包、手提袋等商品相關事
    業或消費者所普遍認知而達著名之程度，凡此有參加人所檢
    送之公司簡介、商品型錄、於日本之販售據點表、1995年至
    2001年於日本及香港之銷售量統計表、在臺灣亦有販售之「
    non-no」、「men's non-no」、「MORE」、「POPEYE」、「
    Men's club」、「Smart」、「Very」、「Spring」、「
    Olive」等日文雜誌上刊登據以異議商標相關資料、據以異
    議商標商品經網友討論之網頁資料、日文雜誌廣告及報導等
    證據資料影本附卷可稽。
(三)、衡諸據以異議商標外文「PORTER」尚非習知習見之文字，於
    背包、手提袋等商品已廣為相關事業及消費者所普遍認知而
    為著名商標，從而原告於其後始以本件系爭聯合商標圖樣申
    請註冊，指定使用於眼鏡及其組件等商品，與據以異議商標
    知名之背包、手提袋等商品同可作為服飾配件，客觀上自有
    使消費者對其所表彰之商品來源或產銷主體與參加人產生混
    淆誤認之虞，應有異議審定時商標法第37條第7款、同法施
    行細則第15條第1項、商標法施行細則第31條第1項規定之適
    用。
(四)、至原告人主張參加人自1989年起至2001年5月止與祥記公司
    有合作關係，祥記公司得在日本以外之世界各地生產銷售袋
    子及其他使用參加人系列商標之產品並在臺灣等國家註冊商
    標。祥記公司於1994年7月1日起，在臺灣以「PORTER及圖」
    、「PORTER DASH！及圖」商標陸續於衣服、靴鞋、冠帽等
    類別商品申准取得多件註冊，於合作關係終止後，參加人請
    求以3,800萬日元受讓商標，祥記公司未同意。原告於91年2
    月6日以800萬元向祥記公司受讓商標專用權，並已移轉登記
    ，而受讓商標後積極行銷及廣告。參加人之商標非著名商標
    ，且其係由參加人同意註冊之祥記公司受讓「PORTER」系列
    商標，系爭聯合商標之申請註冊，未違反前揭法條規定等節
    ，經核本件案外人祥記公司與參加人間雖曾有合作關係，惟
    該合作關係已於2001年5月終止，是祥記公司縱於合作關係
    期間取得多件「PORTER」系列商標註冊，而於合作關係終止
    後，原告繼受該等「PORTER」系列商標，然原告於其後另以
    系爭聯合商標申請註冊，難認已得參加人同意而有商標法第
    37條第7款但書准其申請註冊之情形，又原告於受讓商標後
    雖有廣告銷售之事實，並檢送直營店、經銷店、產品發表會
    照片及廣告資料影本為證，但該等資料除大多晚於系爭聯合
    商標申請註冊日外，其廣告內容強調「PORTER」品牌源自日
    本、原宿地區或參加人之創辦人吉田吉藏Kichizo Yoshida
    等。西元1994年至1997年間於香港參展之照片影本，亦僅能
    證明其前手即案外人祥記公司曾於香港參展，惟祥記公司於
    前揭參展期間既與參加人具有合作關係，而經由參加人授權
    使用據以異議商標，並負責該等商標商品之製造行銷事宜，
    則其參展之商品自應標示源自參加人，則予消費者印像仍係
    參加人據以異議商標之商品，自不得執為系爭聯合商標之申
    請註冊無使消費者產生混淆誤認之虞之論據。另本件商標既
    應依商標法第37條第7款之規定撤銷其審定，其是否尚有違
    反同法條第14款之規定，自無庸審究，併予敘明。另參加人
    之商標係於1977年就開始使用，而於1981年在日本註冊，著
    名之認定係以申請日為準非以異議審定時為準，對於原告所
    提出之中譯本，被告並無爭議，系爭授權契約訂立之當事人
    為祥記公司與參加人，並非原告，而原告申請註冊之申請日
    期為上開授權合約終止之後，所以被告認為原告並未得到參
    加人同意授權，從原告所提供資料，確實會使消費者產生與
    參加人商標混淆之情況。據以異議商標於我國國內百貨公司
    、書店、超商皆有販售之事實，已達著名商標之程度。至於
    有關祥記公司與參加人簽訂契約部分係屬於私權契約，不是
    被告所應審酌，而對於有關另案評定案評定不成立之部分，
    是因當時原告前手祥記公司因與參加人有簽訂授權契約，所
    以不符合襲用之要件，這是與本案不同之地方。綜上論述，
    被告原處分洵無違誤，原告之訴應予駁回。
三、參加人主張之理由：
(一)、程序部分：系爭聯合商標是否有修正前商標法第37條第14款
    所規定之不得註冊事由，並非本院審理範圍：按行政訴訟之
    撤銷之訴，乃是審查原行政處分之合法性，係以原處分本身
    做為審查之對象。本件被告僅就修正前商標法（即91年5月
    29日修正公布之商標法）第37條第7款部分為判斷，而作出
    本件處分，就第14款部分，則以系爭聯合商標之審定既已依
    第7款之規定予以撤銷，即無庸再加審究，而未予斟酌。行
    政訴訟之審查對象既然僅是原處分本身，而原處分又未對「
    系爭商標有無修正前商標法第37條第14款事由」進行審查，
    行政法院自不能逾越審理範圍，對此一併加以審理（參酌本
    院89年訴字第1397號判決見解）。是對於「系爭商標有無修
    正前商標法第37條第14款事由」部分，參加人爰引用異議理
    由書中之主張，於此並無論述之必要。
(二)、實體部分：
１、系爭聯合商標違反修正前商標法第37條第7款規定，依法不
    得註冊。系爭聯合商標有該款規定之不得註冊事由：
(1)、系爭聯合商標與據以異議商標構成同一或近似：系爭聯合商
    標與據以異議之「PORTER」及「YOSHIDA&COMPANY PORTER
    TOKYO.JAPAN及圖」商標圖樣相較，均有相同之外文「
    PORTER」，客觀上於異時異地隔離觀察及交易連貫唱呼之際
    ，有使普通知識經驗之購買人產生混同誤認之虞，應屬構成
    近似之商標。
(2)、據以異議商標為著名商標：參加人早於西元1962年即首創「
    PORTER」商標，使用於背包、皮包、手提袋等商品上，並於
    西元1977年起陸續於日本申請註冊「PORTER」系列商標，為
    促銷據以異議商標之背包、皮包、手提袋等商品，除於報章
    雜誌廣泛持續廣告外，復於日本各大百貨公司、商圈設有據
    點販售，並已開設數家直營店，且透過代理商銷售據以異議
    商標商品至香港地區，並於香港地區長期廣泛宣傳促銷，自
    西元2000年起參加人之營業額已逾百億日幣，而臺灣與日本
    間雖隔海相鄰，惟以現代交通工具往來，來回僅須數小時，
    且雙方無論商業貿易或觀光旅遊皆十分頻繁，航班密集，兩
    地商品及流行資訊交流也極為快速與廣泛，臺灣金石堂書店
    、何嘉仁書店、誠品書局等知名書局連鎖店，及遍佈於大街
    小巷之便利超商均有展示與販售日本發行介紹其流行服飾、
    起居擺設及休閒娛樂等情報之知名雜誌（關於此事實，為本
    院90年訴字第3766號判決所肯認），刊登據以異議商標商品
    相關廣告、報導之日文雜誌「Men's non-no」、「With」、
    「MORE」、「non-no」、「mini」、「Zipper」、「COOL
    TRANS」、「Boon」、「spring」、「smart」等於臺灣網路
    書店亦有販售，被告於本案異議階段時，亦曾派員至金石堂
    書店、何嘉仁書店、誠品書局等知名書局連鎖店調查，發現
    長期以來報導據以異議商標商品之日本流行雜誌大部分在該
    等連銷書店均有展示及販售，再參酌我國國內網友於網路上
    踴躍討論據以異議商標商品，知名藝人木村拓哉、金城武於
    電視劇及電影中，拿著據以異議商標商品，引起我國消費者
    之注意，自西元1988年12月起至2001年5月止參加人並曾授
    權訴外人祥記公司在臺灣行銷標示據以異議商標之背包類商
    品，臺灣消費者所認識之據以異議商標所表彰者乃參加人公
    司之信譽及產品品質，祥記公司於臺灣使用據以異議商標之
    效果，應歸於參加人。而且依吾人一般生活經驗，我國銷售
    背包、皮包、手提袋類相關業者及據以異議商標商品主要訴
    求對象之年輕消費族群均普遍留意日本流行資訊。因此，綜
    合上開證據資料，堪認據以異議商標已廣為相關事業或消費
    者所普遍認知，符合修正前商標法第37條第7款所謂之著名
    商標。此外，由原告於異議階段提出資料中雜誌廣告或報導
    內容，亦得以明瞭據以異議商標商品受歡迎之程度，如「
    Porter哈日包燒上身」文章中記載：「敗家子走在街上，除
    了放眼都是名牌妹揹著LV或GUCCI外，赫然發現許多年輕人
    都揹著一個素色休閒款式的公事包。敗家子猜想，這些人多
    半是哈日族，因為他們揹的都是Porter哈日包。」、「
    SUBCULTURE SCREAM次文化尖叫」文章中指出：「日本人對
    這類限量產品，失心瘋似地支持熱愛，完賣（完全賣完）的
    狀況，常常在才上巿前幾天就發生。自己就曾經看過原宿
    Porter（吉田英文品牌名）路面店，買客大排長龍，分批進
    入店內的壯觀亂象，盛況很像LV或Prada。」、「流行教主
    ，非我莫屬！日本超人氣背包～PORTER」文章中記載：「
    Porter以其質輕耐用的材質．．．在LV、PRADA等國際級名
    牌環伺之下脫穎而出，成為日本街頭背包的領導品牌．．．
    推出後即受到日本街頭玩家的歡迎，旋即成為日本街頭人手
    一包的終極必備品，而TANKER也因此快速躍昇為PORTER的長
    賣型經典款。在臺灣，TANKER系列也時常處於供不應求的品
    切狀態。」、「世紀之作　一針入魂　吉田包」文章中亦表
    示：「在臺灣的哈日街頭風下，PORTER包包更是目前臺灣街
    頭所無法缺少的流行配件，一股PORTER風早已開始吹襲」、
    「日本街頭流行包包狂潮是從『PORTER』所開始」文章亦記
    載：「到了HIPHOP風盛行的70年代初期，PORTER已經有如旋
    風一般，席捲當時的年輕族群．．．說到PORTER，就絕對不
    能不提其經典系列『TANKER』，木村拓哉在日劇『戀愛世代
    』中使用TANKER系列的雙用背包，以及金城武在電影『心動
    』中的TANKER兩用公事包，其迷人的氣質與造型，都引起許
    多影迷的爭相仿效，引領出TANKER風潮。」，另外，標題為
    「最具大人氣品牌PORTER在臺熱烈販售中」、「人氣PORTER
    背包，日本年輕流行文化的永恆教主」、「機能┼實用主義
    ？時尚的另一種可能性」等廣告內文亦說明PORTER品牌背包
    類商品受歡迎情形。
(3)、系爭聯合商標有致公眾混淆誤認之虞：衡諸據以異議商標使
    用於背包、手提袋等商品已廣為相關事業及消費者所普遍認
    知而為著名商標，從而原告於其後始以外文「PORTER」作為
    系爭聯合商標圖樣，指定使用於眼鏡及其組件等商品申請註
    冊，與據以異議商標知名之背包、手提袋等商品同可作為服
    飾配件，客觀上自有使消費者對其所表彰之商品來源或產銷
    主體與參加人產生混淆誤認之虞。再者，檢視原告於異議階
    段提出之附件宣傳廣告內容，發現其以「Porter哈日包燒上
    身」、「．．．其實這些都是Porter包的特色，在日本街頭
    走紅多時，如今燒到台北青少年的肩上，也是可想而知。」
    、「目前臺灣正式代理的Porter包，是所謂的『海外版』」
    、「Porter於1962年由Kichizo Yoshida所創立」、「日本
    超人氣背包～PORTER」「PORTER是一個源自日本的背包品牌
    ，最初由YOSHIDA吉田背包於1962所推出」、「日本街頭流
    行的引領品牌」、「世紀之作　一針入魂　吉田包」、「
    PORTER從日本的原宿地區崛起，瞬間開始流行於整個日本，
    ．．．在臺灣的哈日街頭風下，PORTER包包更是目前台灣街
    頭所無法缺少的流行配件，一般PORTER風早已開始吹襲。」
    、「日本街頭流行包包狂潮是從『PORTER』所開始」、「
    PORTER受歡迎的程度扶搖直上，在日本的街頭幾乎隨處可見
    ，現在你也可以輕鬆擁有PORTER包包。」、「人氣PORTER背
    包，日本年輕流行文化的永恆教主」、「1962年於東京創立
    的PORTER，雖邁入第41個年頭，至今依然是新一代流行文化
    的重量級代表。」等為訴求，促銷「PORTER」系列商標商品
    ，顯然意圖使消費者認為「PORTER」系列商標所表彰之商品
    來源或產銷主體為參加人，非如原告所稱「以自己之名義行
    銷推廣『PORTER』系列商品」，其攀附參加人商譽之意圖明
    顯，有使消費者對系爭聯合商標所表彰之商品來源或產銷主
    體與參加人產生混淆誤認之虞，足堪認定。
２、原告不得依據參加人與祥記公司所簽訂之授權契約，對參加
    人主張其申請系爭聯合商標係經參加人同意或主張任何權利
    ：參加人與祥記公司間之授權契約早於西元2001年5月間中
    止，參加人與祥記公司自西元2001年5月起已無契約關係存
    在，雙方權利義務關係應回復未簽約前之狀態，祥記公司已
    不能依據授權契約對參加人主張任何權利。遑論原告並非契
    約當事人，參加人從未同意原告申請註冊系爭聯合商標。縱
    使原告自祥記公司受讓該公司已於臺灣獲准註冊之「PORTER
    」相關系列商標之商標專用權，惟原告究非契約當事人，不
    得依據參加人與祥記公司簽訂之授權契約，對參加人主張其
    申請系爭聯合商標係經參加人同意或主張任何權利。
３、茲就原告其他主張駁斥如下：
(1)、原告主張：參加人曾以3,800萬元日幣請求祥記公司移轉其
    已獲准註冊之PORTER系列商標等之專用權云云，惟查：參加
    人以金錢為代價，請求祥記公司移轉其已獲准註冊之PORTER
    系列商標等之專用權，不過是為避免訴訟勞費，儘早解決與
    祥記公司間之商標爭議，不得因此即謂「參加人明知詳記公
    司及其後手依法享有註冊取得之商標權，其無任何商標法上
    權利可資主張」。原告之主張，並不可採。
(2)、原告主張：香港巿面販售之「PORTER包」兼有祥記公司與參
    加人公司之產品，並商譽應歸雙方共享云云。惟查：
    祥記公司係經由參加人授權使用據以異議商標，其屬參加人
    公司之經銷商（或稱代理商）性質，一般消費者所認知之「
    PORTER」系列商標所表彰之信譽為參加人之信譽，祥記公司
    縱有於香港販售「PORTER」系列商標商品之事實，其使用之
    效果亦應歸於參加人。如前所述，原告於臺灣所為之宣傳廣
    告，一再使人誤認其販售之「PORTER」系列商標商品之產銷
    主體為參加人，其攀附參加人商譽之意圖明顯，原告縱有於
    香港地區販售「PORTER 」系列商標商品之事實，其是否使
    消費者認識「PORTER」系列商標所表彰之信譽為原告自身之
    信譽，不無疑問。
(3)、原告主張：參加人提出之網路討論資料所載日期，大多晚於
    系爭商標申請註冊日云云。惟查：參加人提出之網路討論資
    料部分所載日期縱有晚於系爭聯合商標申請註冊日，惟仍有
    部分早於系爭聯合商標申請註冊日，而某一商標商品於網路
    上受到討論、探詢，已足以顯見該商標商品受到消費者之喜
    愛及高度注意，該等網路討論資料應得作為證明據以異議商
    標為著名商標之證據。
(4)、原告主張其以與註冊第683346號「PORTER及圖」商標近似之
    第0000000號「PORTER及圖」商標為正商標，再以與正商標
    近似之「PORTER」申請註冊為聯合商標，均係本於保障自有
    合法商標之權利，避免他人以「PORTER」申請註冊於相同或
    類似商品，並無任何違法可言云云。惟查：按改制前行政法
    院88年判字第3447號判決意旨，系爭聯合商標雖為聯合商標
    惟仍不失為獨立而存在之商標，其圖樣有商標法所定不得申
    請註冊之情形，仍不得核准註冊。原告之主張，並不可採。
(5)、原告主張：原告受讓祥記公司註冊商標，隨業務推展善意延
    伸系爭聯合商標之申請註冊，非以不公平競爭之目的，更無
    惡意抄襲他人商標可言云云。惟查：修正前商標法第37條第
    7款、第14款並未以商標申請人具有「惡意襲用、搶註他人
    商標」及「以不公平競爭之目的」而抄襲他人商標為構成要
    件。審查系爭聯合商標是否違反修正前商標法第37條第7款
    、第14款規定時，並無審酌原告主觀上是否具有「惡意襲用
    、搶註他人商標」及「以不公平競爭之目的」而抄襲他人商
    標之必要。祥記公司董事長林明燈同時為原告公司監察人，
    祥記公司董事林義雄亦同時為原告公司董事，該二人對祥記
    公司與參加人間之授權契約早於西元2001年5月間終止、同
    意註冊條款已失效、祥記公司已無製造、行銷、經銷「
    PORTER」系列商標商品之權利等情當知之甚詳，竟仍將祥記
    公司於授權契約存續期間所註冊之商標專用權移轉登記予原
    告，而原告受讓商標專用權後，仍於廣告中使用令人相信事
    實上為其產製的「PORTER」系列商標商品之產製來源為參加
    人之文字，其顯然有攀附參加人商譽之意圖，而以不公平競
    爭之目的，申請註冊系爭聯合商標。
(6)、原告主張：我國商標法以屬地保護原則為立法例，參加人於
    締約時或締約後從未在我國申請商標註冊，既無商標權利如
    何授權．．．，參加人於協議書概括同意註冊，顯然效棄日
    本國之外的商標權及經營權，而同意由祥記公司及其繼受者
    享有，「PORTER」商標於我國之商標權盡歸原告所有，不因
    任何契約關係終止而有變更云云。惟查：
、檢視祥記公司致參加人之信函內容，祥記公司以「吉田
    契約」（中譯：吉田商標授權契約）或「
    契約」（中譯：授權契約），稱呼其與參加人所簽
    訂之契約，顯然詳記公司主觀上亦認識雙方所簽訂者為商標
    授權契約。且西元2000年5、6月間簽訂之最後一份合約，其
    封面亦載明「LICENSE AGREEMENT」（中譯：授權契約）。
    參加人與祥記公司所簽訂之契約性質為何，應依契約內容決
    定，與參加人在日本申准註冊幾件商標無涉。參加人是否重
    視「PORTER」系列商標，亦與參加人在日本申准註冊幾件商
    標無絕對關係。事實上，參加人長期廣泛地在報章雜誌上刊
    登廣告促銷據以異議商標商品，已足以證明參加人對據以異
    議商標之重視。
、根據參加人與祥記公司簽訂之授權契約，參加人係授予（契
    約原文：grant）祥記公司在日本、香港以外之亞洲地區、
    美國、加拿大及歐洲地區獨家製造、行銷及經銷參加人創用
    之「PORTER」系列等多款商標產品之權利，參加人對於日本
    、香港以外國家係授權祥記公司進行行銷事宜，並非放棄日
    本國之外之商標權及經營權。
、祥記公司於授權契約有效存續期間內，在性質上僅為參加人
    之代理商或經銷商之性質，其與一般代理商、經銷商不同點
    僅在祥記公司具有生產背包、手提袋類產品的能力，而參加
    人於授權契約中雖同意祥記公司得自行生產背包、手提袋類
    產品，惟不得因此即謂祥記公司所產製並標示「PORTER」系
    列商標背包、手提袋類產品使消費者認知之產製來源為祥記
    公司，此由雙方簽訂之合約中，約定參加人有權控制祥記公
    司生產商品品質及產品樣式（以西元1988年12月間簽訂第1
    份授權契約為例，如第5條至第9條約定），及西元1996年1
    月間、2000年5、6月間所簽訂最後2份合約第12條約定：「
    為統一YOSHIDA（即參加人）品牌印象，公開廣告、看版及
    廣告特輯等，應得YOSHIDA（即參加人）之同意」（原文為
    For unity of image of Yoshida brand, advertisement
    publicity, standing boards, advertising column etc.,
    should be approved by Yoshida.），即可明瞭祥記公司僅
    屬參加人公司之經銷商（或稱代理商）性質，只不過參加人
    同意祥記公司得自行生產參加人設計的產品（或祥記公司自
    行設計經參加人同意的產品），此與A公司委託B公司生產A
    公司產品，另授權C公司經銷A公司產品，本質上並無不同，
    僅祥記公司結合B公司與C公司之功能而已。
、我國商標法除保護已在我國註冊之商標外，尚保護他人所創
    用而未於我國註冊之商標，如現行商標法第23條第1項第12
    款及第14款（相當於修正前商標法第37條第7款及第14款）
    所稱之「他人商標」即不限於已在我國獲准註冊之商標。參
    加人於授權契約中同意祥記公司於我國註冊「PORTER」系列
    商標之實益即在符合修正前商標法第37條第7款及第14款但
    書規定，祥記公司得參加人同意後申請註冊「PORTER」系列
    商標，即得排除修正前商標法第37條第7款及第14款等不得
    註冊事由之規定之適用。參加人雖未先在我國申准註冊後再
    授權祥記公司使用，惟參加人於授權契約中同意祥記公司得
    在臺灣申請註冊「PORTER」系列商標，具有排斥修正前商標
    法第37條第7款及第14款等不得註冊事由之效果。
、參加人與祥記公司前後共簽訂4份授權契約，每份契約均記
    載同意註冊條款，顯然雙方當事人認識並有意使該同意註冊
    條款於雙方契約關係存續期間內有效，隨契約關係消滅而失
    效，非如原告所稱參加人一次放棄註冊商標之權利（何等重
    大之權利放棄），否則僅於第1份合約記載同意註冊條款即
    可，何須4份授權契約均為相同記載。按契約之解釋，應探
    求當事人之真意（最高法院43年台上字第577號判例參照）
    。將參加人於授權契約中概括同意祥記公司於日本，香港以
    外國家申請註冊參加人創用的「PORTER」、「PORTER DASH
    」、「LUGGUGE LABEL」等多款系列商標之約定，解釋為一
    次放棄日本國以外所有商標權及經營權，對參加人是何等重
    大之不利益。除非參加人有具體、明確放棄商標權、經營權
    之表示，否則不應如此解釋契約。況與參加人簽訂授權契約
    者為祥記公司，並非原告，原告既非契約相對人，並無依據
    參加人於授權契約中所為之任何意思表示主張權利之餘地。
、以西元1988年12月間簽訂的第1份授權契約為例，參加人與
    祥記公司所簽訂4份授權契約的核心部分應為第1條之規定：
    「參加人授予祥記公司獨家製造、行銷及經銷LIGHT ZONE及
    在參加人品牌及商標下之所有其他系列產品的權利」（原文
    ：YOSHIDA GRANTS TO GALLANT THE EXCLUSIVE RIGHTS OF
    MANUFACTURING, MARKETING AND DISTRIBUTION OF
    PRODUCTS UNDER LIGHT ZONE AND ALL THE OTHER
    COLLECTIONS THE BRANDNAME AND TRADEMARKS OF YOSHIDA
    & CO., LTD.）具體實施辦法包括祥記公司得在香港、日本
    以外之國家申請註冊參加人所有之「PORTER」、「PORTER
    DASH」、「LUGGUGE LABEL」等多款系列商標（第4條）、參
    加人控制祥記公司生產之產品品質（如第5條約定參加人應
    寄送樣本予祥記公司，為維持品質，祥記公司應寄送每一指
    定（或選定）設計款之一件原樣予參加人；第6條約定參加
    人應提供祥記公司必要之技術協助；第7條約定祥記公司應
    向參加人顯示其製造每樣產品的物件編號；第8條約定祥記
    公司有修改任何設計之權利，但應經參加人同意；第9條約
    定參加人得派代表參觀祥記公司正在製造產品時的工廠等等
    ）、祥記公司每年依出售參加人商標商品銷售額的一定比例
    支付權利金（第11條）（原文為royalty，中譯為版權使用
    費或特許權使用費等），但不得低於一定金額（第12條）。
    參加人與祥記公司間之授權契約關係已於西元2001年5月間
    消滅，祥記公司已喪失製造、行銷及經銷參加人所有之「
    PORTER」系列等商標產品的權利，同意註冊條款亦應隨契約
    中止而失效。
、按契約之解釋，應探求當事人之真意（最高法院43年台上字
    第577號判例參照）。參加人與祥記公司所簽訂之授權契約
    之主要內容為祥記公司每年支付權利金、參加人授權祥記公
    司製造、行銷及經銷參加人所有之「PORTER」、「PORTER
    DASH」、「LUGGUGE LABEL」等多款系列商標商品及同意祥
    記公司在日本、香港以外國家申請註冊商標，其間具有對價
    性（亦即在祥記公司支付權利金前提下，參加人才允許祥記
    公司製造、行銷及經銷參加人所有之「PORTER」系列等商標
    產品及在日本、香港以外國家註冊商標），此由西元1988年
    12月間簽訂的第1份授權契約中之第11條第1項之約定：「為
    作為根據本契約被授予權利之代價，祥記公司應支付以FOB
    售價計算之一定比例權利金予參加人，但不得少於最低權利
    金金額」（AS COMPENSATION FOR THE RIGHTS GRANTED
    HEREUNDER, GALLANT SHALL PAY TO YOSHIDA A PERCENTAGE
    ROYALTY ON GALLANT'S FOB SALES PRICES, BUT NOT LESS
    THAN THE MINIMUM ROYALTY.），亦可明瞭。倘認為雙方契
    約關係消滅後，祥記公司未支付權利金的情形下，祥記公司
    及原告仍得保有已註冊之商標專用權，進而以該等已註冊之
    商標使用於商品上行銷、販售，則顯然違背參加人與祥記公
    司當初簽訂授權契約之原意。若原告前開主張可採，則豈非
    在參加人與祥記公司間之授權契約關係已經消滅、祥記公司
    無庸支付權利金的情形下，祥記公司及原告仍得在日本及香
    港以外國家繼續保有參加人創用的「PORTER」、「PORTER
    DASH」、「LUGGUGE LABEL」等多款系列商標專用權，並據
    其商標專用權繼續製造、行銷標示上開多款系列商標商品。
　　參加人與祥記公司間所簽訂之商標授權契約既已中止，則依
    一般契約法原則，契約條款已失其效力，雙方間之權利、義
    務關係應回復未簽訂契約前之狀態，祥記公司已不得對參加
    人主張其註冊「PORTER」系列商標係經參加人同意。更遑論
    原告並非契約當事人，並無依據參加人與祥記公司間所簽訂
    之授權契約主張權利之餘地。綜上所述，系爭聯合商標確有
    違反修正前商標法第37條第7款之規定，該商標之審定應予
    撤銷，原處分及訴願決定並無違法或不當。
    理  由
壹、本件應適用之法規：
一、按現行商標法第90條規定：「本法中華民國92年4月29日修
    正施行前，已提出異議，尚未異議審定之案件，以本法修正
    施行前及本法修正施行後之規定均為違法事由為限，始撤銷
    其註冊；其程序依修正後之規定辦理。」明文規定，商標異
    議案件，尚未審定結案之案件，應以商標註冊時及異議審定
    時之法律狀態為準。但對於如本件之情形，商標法係在異議
    審定後才修正，且當事人因不服異議審定之結果而進行後續
    之行政爭訟程序者，現行法並未規定。基於行政爭訟程序係
    對於原處分之違法性審查，且修正前之商標異議程序僅係商
    標申請註冊程序前之公眾審查程序，與現行商標法改為係申
    請註冊核准後之公眾審查制度不同（以上參酌現行商標法第
    25、40、42、46條文規定及立法理由），再考量法安定性及
    人民對法規信賴保護原則，上開現行法商標法第90條關於基
    準時規則，應不影響修法前所已審定之商標案件，亦即不應
    回溯適用已審定之商標案件，行政爭訟之案件，仍應適用異
    議審時之基準時規則，亦即民國91年05月29日公布施行之商
    標法第77-1條第1項第1款規定：「商標異議、評定及廢止案
    件之處理，適用本法新舊規定之原則如左：一、商標異議案
    件適用異議審定時之規定。」本件行政訴訟應適用之法規，
    應為異議審定時之規定，先此敘明。雖學者有認應以商標申
    請時法規狀態為法令基準時（林三欽教授著行政訴訟中商標
    案件之違法判斷基準時），惟無法說明商標異議程序既為原
    處分違法性審查，為何於修法後卻異於修正前之法令基準時
    ，以致於行政爭訟階段應適用之法令提前至商標申請時，與
    異議審定時適用之法規不同，是該觀點為本院所不採（惟本
    件因申請時之商標法施行細則第40條第1款與91年05月29日
    公布施行之商標法第77-1條第1項第1款之「商標異議案件適
    用異議審定時之規定。」規定相同，是以適用之法令均為異
    議審時之商標法相關規定，並無二致）。
二、按商標圖樣「相同或近似於他人著名之商標或標章，有致公
    眾混淆誤認之虞者」，不得申請註冊，固為本案系爭聯合商
    標異議審定時商標法第37條第7款所明文，惟所稱「著名之
    商標或標章」，係指有客觀證據足以認定該商標或標章已廣
    為相關事業或消費者所普遍認知者，復為同法第施行細則第
    31條第1項所明定。
三、另著名商標構成要件之認定，應以申請時為準，此在修法前
    後並無不同，僅係現行法第23條第2項明定以玆明確而已。
    又所謂「有致公眾混淆誤認之虞者」，則係指商標或標章有
    使一般消費者對其所表彰之商品來源或產製主體發生混淆誤
    信之虞而言。
貳、本件事實經過及兩造爭執之要點：
一、原告於91年3月4日以「PORTER」商標作為其註冊第0000000
    號「PORTER及圖」商標之聯合商標，指定使用於當時商標法
    施行細則第49條所定商品及服務分類表第9類之眼鏡及其組
    件、潛水用具等商品，向被告申請註冊，經被告准列為審定
    第0000000號聯合商標。嗣參加人以該審定聯合商標有違商
    標法第37條第7款及第14款之規定，對之提起異議，經被告
    審查，以92年8月26日中台異字第920509號商標異議審定書
    為系爭聯合商標之審定應予撤銷之處分等情，有此有系爭商
    標註冊資料、異議申請書及審定書等件為證，並為兩造所不
    爭，堪認為實。
二、原告起訴意旨略謂：據以異議商標未在我國國內達到著名之
    程度，不受商標法之保護，日本發行、臺灣銷售之日文流行
    雜誌，並非我國國內主要媒體，參加人又未投入鉅額成本，
    以長期持續方式在我國國內主要媒體大量播放及刊登據以異
    議商標產品之事實。原告以與註冊第683346號商標「PORTER
    及圖」近似之第0000000號「PORTER及圖」為正商標，申請
    註冊系爭聯合商標，均係本於自有合法商標權利之保障。原
    告及前手祥記公司既為我國唯一合法取得「PORTER」系列商
    標之商標權人，國內亦僅有原告及前手祥記公司曾於國內銷
    售、宣傳及推廣「PORTER」系列商標及商品，原告以延伸「
    自己」所有註冊正商標權利之認識，申請註冊系爭聯合商標
    ，並非以不公平競爭為目的，更無任惡意襲用、意圖剽竊參
    加人據以異議商標之情事。倘參加人之主張為有理由，豈非
    過分保護自始同意不註冊，且從未於我國境內製造與行銷之
    外國商標（日本商標），而置於我國依法申請註冊、戮力經
    營多年、依法辦理移轉登記、確實由祥記公司及原告所享有
    之系爭商標及其他系列商標於弱勢地位，反無法受到我國商
    標法之保護云云。
三、經查，系爭聯合商標圖樣係由單純之外文「PORTER」構成，
    與參加人據以異議之「PORTER」、「YSOHIDA & COMPANY
    PORTER TOKYO JAPAN及圖」等商標圖樣相較，二者均有相同
    之外文「PORTER」，於異時異地隔離觀察，有使具有普通知
    識經驗之購買人產生混同誤認之虞，應屬構成近似之商標。
    此亦為兩造所不爭執。是本件之爭執，厥在於商標法第37條
    第7款是否亦為聯合商標不得申請註冊之事由之一？據以異
    議商標是否係著名之商標？系爭聯合商標是否有致公眾混淆
    誤認之虞？系爭聯合商標之註冊是否已得參加人之同意？
參、本院判斷如下：
一、關於聯合商標不得申請註冊事由部分：
(一)、商標法第22條第1項規定：「同一人以同一商標圖樣，指定
    使用於類似商品，或以近似之商標圖樣，指定使用於同一商
    品或類似商品，應申請註冊為聯合商標。」現行法已修正刪
    除相關規定，而當時設立聯合商標制度之目的，旨在運用巧
    妙之方法，於不失商標類似之範圍內，變換自己之商標，以
    防止狡黠之徒仿冒影射，具有擴大保護自己商標，以及保護
    消費者免於對商品來源發生混淆誤認之作用，且為適應社會
    環境之變遷，於不變更商標主要部分之範圍內，變化其商標
    之態樣，藉以防止商標顯著性之喪失。然按聯合商標仍不失
    為獨立而存在之商標，申請註冊為聯合商標之圖樣有商標法
    所定不得申請註冊之情形者，仍不得核准註冊，不因其正商
    標已申准註冊而有異（最高行政法院88年度判字第3447號判
    決參照）。
(二)、依上所述，聯合商標制度，固在擴大保護正商標以及保護消
    費者免於對商品來源發生混淆誤認，然而他人之註冊商標或
    著名商標等亦同待保護，是聯合商標本身如有使消費者對該
    聯合商標所表彰之商品與他人之商標所表彰商品之來源發生
    混淆誤認之情事時，亦為法所不許，故聯合商標之註冊申請
    仍係獨立之申請事件，且該聯合商標本身如有商標法規定之
    各項不得申請註冊之事由，例如其商標圖樣有商標法第37條
    第7款相同或近似於他人著名之商標或標章，有致公眾混淆
    誤認之虞之情事者，仍不得申請註冊。
(三)、本件系爭聯合商標固因與其正商標同有「PORTER」之外文，
    而經原告主張其近似而向被告申請聯合商標之註冊，然而依
    前所述，系爭聯合商標是否因近似著名商標且有致公眾混淆
    誤認之虞猶待審認（詳後述），如審查結果亦認有上開之情
    事時，依商標法之立法精神，本即在有意排除而不予保護之
    範圍（即便是經註冊公告之正商標，如有商標法所定之不得
    申請註冊之情事，仍有遭評定其註冊無效並撤銷其商標權之
    可能）。至原告所稱此將造成原告根本不得就其享有權利之
    正商標申請任何聯合商標一節，則係誤會，蓋此仍須視其聯
    合商標之圖樣如何而定。
二、關於據以異議商標是否係著名之商標部分：
(一)、按為配合我國申請加入世界貿易組織，商標法於86年5月7日
    修正公布（於87年11月1日施行，即本件異議審定時之商標
    法）第37條第7款，已如前引），而其修正之理由則為：「
    保護著名商標或標章，為世界貿易組織有關智慧財產權協定
    與巴黎公約所揭示之原則而且為世界各國趨勢，現行條文未
    將著名商標或標章明列，易致誤解，爰將其明定於本款中。
    」然而何謂著名商標法並未有明文之定義，是關於其知名度
    程度之要求，決定性之因素在於商標法授予著名商標之權能
    。88年9月15日修正發布之商標法施行細則（即本件異議審
    定時之商標法施行細則）第31條第1項規定：「本法第37條
    第7款所稱著名之商標或標章，指有客觀證據足以認定該商
    標或標章已廣為相關事業或消費者所普遍認知者。」核其考
    量商標法並未承認著名商標是一種受商標法保護之獨立且完
    整的商標類型，而只是將其列為後商標不得申請註冊之事由
    之一，又兼考量商標法上對於著名商標保護範圍所及之商品
    或服務更較一般註冊為廣，故而為如上之規定，依法自值尊
    重。
(二)、又按被告於89年8月10日公告有著名商標或標章認定要點（
    93年4月28日修正發布前，即本件異議審定時）著名商標或
    標章認定要點第3點規定：「本要點判斷相關事業或消費者
    ，係以商標或標章所使用商品或服務之交易範圍為準，包括
    下列三種情形，但不以此為限：(一)商標或標章所使用商品或
    服務之實際或可能消費者。(二)涉及商標或標章所使用商品或
    服務經銷管道之人。(三)經營商標或標章所使用商品或服務之
    相關業者。」第4點規定：「商標或標章已為要點3所列其中
    之一相關事業或消費者所普遍認知者，應認定為著名之商標
    或標章。」第5點規定：「著名商標或標章之認定，應就個
    案情況考量下列足資認定為著名之因素：(一)相關事業或消費
    者知悉或認識商標或標章之程度。(二)商標或標章使用期間、
    範圍及地域。(三)商標或標章推廣之期間、範圍及地域。．．
    ．(四)商標或標章註冊、申請註冊之期間、範圍及地域。．．
    ．(五)商標或標章成功執行其權利之紀錄，．．．(六)商標或標
    章之價值。(七)其他足以認定著名商標或標章之因素。」第6
    點規定：「本要點5各項因素得依下列證據證明之：(一)商品
    或服務銷售發票、行銷單據、進出口單據及其銷售數額統計
    之明細等資料。(二)國內、外之報章、雜誌或電視等大眾媒體
    廣告資料。(三)商品或服務銷售據點及其銷售管道、場所之配
    置情形。(四)商標或標章在市場上之評價、鑑價、銷售額排名
    、廣告額排名或其營業狀況等資料。(五)商標或標章創用時間
    及其持續使用等資料。(六)商標或標章在國內、外註冊之文件
    。包括其關係企業所為商標或標章註冊之資料。(七)具公信力
    機構出具之相關證明或市場調查報告等資料。(八)行政或司法
    機關所為相關認定之文件。(九)其他證明商標或標章著名之資
    料。」第9點規定：「商標或標章之使用證據，應有其圖樣
    及日期之標示或得以辨識其使用之圖樣及日期的佐證資料，
    並不以國內為限。但於國外所為之證據資料，仍須以國內相
    關事業或消費者得否知悉為判斷。」第10點規定：「著名商
    標或標章之認定，應由商標專責機關就本要點六所列證據，
    綜合要點五各項認定因素判斷之。．．．」被告身為商標專
    責機關，於審查申請註冊之商標或標章所相同或近似於他人
    之商標或標章，是否著名時，自應受其拘束而資為依據與基
    準，而本院核以上規定，係參照世界智慧財產權組織「著名
    商標保護條款」之規定與精神而訂定，且與我國商標法之規
    定並無牴觸，本院自得予以援用，均合先敘明。
(三)、查原處分以據以異議系列商標係參加人首先使用於背包、皮
    包、手提袋等商品上之標誌，早於西元1977年起即陸續於日
    本申准註冊，為促銷該等據以異議商標之背包、皮包、手提
    袋等商品，除於報章雜誌廣泛持續廣告外，復於日本各大百
    貨公司、商圈設有據點販售，並已開設數家直營店，且透過
    代理商銷售據以異議商標商品至香港地區販售，西元2001年
    之銷售金額已逾百億日幣，銷售數量逾170萬件。參加人雖
    無直接進口據爭商標商品至我國銷售，然衡諸我國與港、日
    經貿旅遊往來密切，據以異議商標商品長期以來經日本流行
    雜誌大幅報導，而該等雜誌大部分在我國亦有販售，且於日
    本、香港地區因大量銷售而享有具極高知名度，而於網路上
    經國內網友踴躍討論等情，該據以異議商標所表彰之商譽於
    系爭聯合商標申請註冊（91年3月4日）前，應已為背包、手
    提袋等商品相關事業或消費者所普遍認知，而達著名之程度
    ，凡此有參加人所檢送之公司簡介、商品型錄、於日本之販
    售據點表、西元1995年至2001年於日本及香港之銷售量統計
    表、在我國亦有販售之「non-no」、「men's non-no」、「
    MORE」、「POPEYE」、「Men's club」、「Smart」、「
    Very」、「Spring」、「Olive」等日文雜誌上刊登據以異
    議商標相關資料、據以異議商標商品經網友討論之網頁資料
    、日本雜誌廣告及報導等證據資料影本附卷可稽，是原處分
    關於著名商標之認定，核係依前揭之說明而為審查，於法並
    無不合。
(四)、至原告關於據以異議商標尚非著名之主張，並無可採，茲說
    明如下：
１、按著名商標所以應予擴大保護，並非在於商標自體，而係在
    於其營業信譽以及消費者之利益，易言之，相關消費者對於
    著名商標具有深刻之印象，他人如以相同或近似於該著名商
    標使用於同一或同類商品，或甚至不同類商品，消費者難免
    誤以商品與著名商標之商品出自同源而受騙，以致於購得非
    其所期待中之商品而受害，此均有違商標制度保護消費者之
    立法精神，甚至於使消費者因使用不佳品質之商品而對原有
    極佳印象之著名商標產生反感而損及營業信譽，基於以上說
    明，於考量是否給予著名商標特殊保護之際，尤應著重者在
    於是否同一來源。查據以異議商標在日本申准註冊日期固於
    西元2001年間，然查該「PORTER」系列商標商品，則早在日
    本行銷多年，是原處分就參加人之「PORTER」、「YOSHID A
    & COMPANY PORTER TOKYO JAPAN及圖」等商標併為觀察認定
    ，依前揭之說明，於法仍屬有據。
２、關於參加人於日文雜誌、香港雜誌及在臺灣發行之日文雜誌
    上刊載之「PORTER」商標系列相關廣告及報導，業據參加人
    於異議程序時提出附卷（附件5、10、11），且查據以異議
    商標所表彰之商品，其主要訴求對象即相關消費者本係年輕
    消費族群，而此一族群由於兩國地理位置接近、人民膚色身
    材相仿及國人易於收視日本電視節目等緣故，留意日本流行
    資訊者不在少數，是縱使相關業者或消費者閱覽日文雜誌，
    可能受限於文字之隔閡及數量之因素，然而依雜誌本係重圖
    片而輕文字之特性，加以如上所述之大量廣告及報導後，被
    告認據以異議商標已達於廣為相關事業或消費者所普遍認知
    之程度，洵屬有據。
３、復依前揭關於著名商標或標章認定要點之規定及說明，著名
    商標之認定，不須以為一般消費者所普遍認知為要件，如已
    為相關事業或消費者所普遍認知者，即應認定為著名之商標
    ；又著名商標之認定，應就個案情況衡酌各相關證據考量各
    相關因素認定，不得以其欠缺該要點所定之某項證據或某項
    因素，即遽認該商標非係著名。是參加人檢送之公司簡介、
    商品型錄、於日本販賣之據點、西元1995年至2001年於日本
    及香港之銷售量統計表等證據，雖均係參加人自行製作，且
    關於西元1995年至2001年於日本及香港之銷售量統計表部分
    ，並未檢附相關銷售發票、行銷單據、進出口單據，被告雖
    未詳加查證，揆之上述說明，亦難認違法。
三、關於系爭聯合商標是否有致公眾混淆誤認之虞部分：
(一)、據以異議商標使用於背包、手提袋等商品已廣為相關事業及
    消費者所普遍認知而為著名商標，已如前述，從而原告於其
    後始以相同之外文「PORTER」結合構圖意匠如出一轍之幾何
    圖形設計圖作為系爭商標圖樣，指定使用於眼鏡及其組件等
    商品申請註冊，與據以異議商標商品之背包、手提袋等商品
    同可作為服飾配件，客觀上自有使消費者對其所表彰之商品
    來源或產銷主體與參加人產生混淆誤認之虞。
(二)、此外，自原告於異議程序提出之附件15宣傳廣告內容有以「
    Porter哈日包燒上身」「．．．其實這些都是Porter包的特
    色，在日本街頭走紅多時，如今燒到台北青少年的肩上，也
    是可想而知。」「目前台灣正式代理的Porter包，是所謂的
    『海外版』」、「Porter於1962年由Kichizo Yoshida所創
    立」、「日本超人氣背包～PORTER」、「PORTER是一個源自
    日本的背包品牌，最初由YOSHIDA吉田背包於1962所推出」
    、「日本街頭流行的引領品牌」、「世紀之作　一針入魂
    吉田包」、「PORTER從日本的原宿地區崛起，瞬間開始流行
    於整個日本，．．．在台灣的哈日街頭風下，PORTER包包更
    是目前台灣街頭所無法缺少的流行配件，一股PORTER風早已
    開始吹襲。」、「日本街頭流行包包狂潮是從『PORTER 』
    所開始」、「PORTER受歡迎的程度扶搖直上，在日本的街頭
    幾乎隨處可見，現在你也可以輕鬆擁有PORTER包包。」、「
    人氣PORTER背包，日本年輕流行文化的永恆教主」、「1962
    年於東京創立的PORTER，雖邁入第41個年頭，至今依然是新
    一代流行文化的重量級代表。」等為訴求，促銷「PORTER」
    系列商標商品，在在使消費者有混淆誤認「PORTER 」系列
    商標所表彰之商品來源或產銷主體為參加人之虞。
四、關於系爭聯合商標之註冊是否已得參加人之同意部分：
(一)、原告主張系爭聯合商標之註冊已得參加人之同意，無非以祥
    記公司與參加人間所簽訂之4份協議書暨原告與祥記公司間
    所簽訂之商標讓與契約為據。經查：
１、據以異議之「PORTER」、「YOSHID A & COMPANY PORTER
    TOKYO JAPAN及圖」商標分別係於西元2001年11月2日、2001
    年3月16日在日本註冊、參加人與祥記公司於西元1988年12
    月6日、1993年6月2日、1996年1月30日、2001年6月30日（
    原協議書之記載為6月31日）締有協議書4件（下稱協議書1
    、2、3、4），約定契約有效期間分別為西元1988年12月6日
    至1991 年12月底、1993年1月1日至1995年12月31日、1996
    年1月1日至2000年12月31日及2001年1月1日至2005年12月31
    日，祥記公司於西元2001年4月4日發函通知參加人，於收受
    通知後1個月終止協議書4、原告與祥記公司於91年2月6日締
    有商標讓與契約等情不爭，並有附於本院卷之協議書及其中
    譯本、終止函及商標讓與契約暨附於原處分卷之日本商標公
    報、商標註冊簿、異議申請書及理由書及原處分可稽，堪認
    為真實。
２、協議書1第1條約定：「吉田公司給予祥記公司（按原文為
    GALLANT）獨家製造、行銷LIGHT ZONE及在吉田公司品牌及
    商標下之所有其他系列產品的權利。」第2條約定：「產品
    包括吉田公司的所有系列款，包括LIGHT ZONE、PORTER、
    PORTER DASH、LUGGUGE LABEL及所有吉田公司已設計新款及
    進行中之系列款。」第3條約定：「地區（全世界）．．．
    亞洲：全亞洲，除香港、日本之外．．．」第4條約定：「
    上述所有商標可以由祥記公司在全世界註冊，除了日本、香
    港之外。」第11條約定：「權利金：基於給予上列之權利，
    祥記公司應支付以售價計算之一定比例權利金予吉田公司，
    但不得少於最低權利金金額。權利金比例為（A）以FOB售價
    計算，金額在1億日圓以下：．．．在吉田公司品牌名稱下
    之原始系列款，以4%計算．．．（B）以FOB售價計算，金額
    超過1億日圓：．．．在吉田公司品牌名稱下之原始系列款
    ，以2%計算．．．」第12條約定：「每年支付予吉田公司的
    權利金，不得少於以下金額：第1年（1989.01.01-1989.12.
    31）150萬日圓。第2年（1990.01.01-1990.12.31）200萬日
    圓。第3年（1991.01.01-1991.12.31）250萬日圓。若雙方
    當事人於本協議書到期後約定者，最低權利金金額之約定，
    不得超過300萬日圓。」第13條約定：「支付權利金之時期
    ：祥記公司應在每協議年度的七月底前，支付最低權利金之
    一半予吉田公司；其他剩餘部分，應在次年度的1月底前支
    付。」第15條約定：「本協議書自雙方當事人簽署時生效，
    並持續至1991年12月底止，若雙方當事人均欲延長本協議書
    時，可以繼續本協議書之效力。」由以上協議書約定可見，
    就系爭「PORTER」系列商品，吉田公司確實曾於西元198 9
    年起同意祥記公司製造、行銷，並同意祥記公司在我國申請
    註冊，惟祥記公司應每年支付約定之權利金，而該協議書之
    有效期間係自西元1989年初起至1991年底止。
３、嗣後簽訂之協議書2、3及4之內容大致相同，且均為14條，
    茲依協議書4之內容而為論述。協議書4第1條約定：「吉田
    公司給予祥記公司獨家製造、行銷由吉田公司所設計之袋類
    系列及由祥記公司使用吉田公司品牌而研發之系列款之權利
    。」第2條約定：「產品包括吉田公司的所有系列款，包括
    PORTER、PORTER DASH、LUGGUGE LABEL所有吉田公司已設計
    新款及進行中之系列款。」第3條約定：「地區包括除日本
    外之所有國家。在香港TOP & TOP有限公司的Mr.Hiroshi
    Hamano為銷售由祥記公司及吉田公司製造之吉田公司品牌產
    品的唯一經銷商。」第4條約定：「上述所有商標可以由祥
    記公司在全世界註冊，除了香港、日本之外。」第9條約定
    ：「祥記公司應根據其所生產的吉田公司產品的FOB售價，
    給付權利金予吉田公司，權利金依下列方式計算之：（a）
    以FOB售價計算的吉田公司產品，金額在1億日圓以下：所有
    吉田公司品牌名稱系列款，以銷售金額4%計算，以吉田公司
    系列款作為促銷品，以銷售金額1%計算。（b）以FOB售價計
    算的所有吉田公司品牌名稱系列款，金額超過1億日圓：所
    有吉田公司品牌名稱系列款，以銷售金額2%計算，以吉田公
    司系列款作為促銷品，以銷售金額1%計算。」第10條約定：
    「每協議年度支付予吉田公司的權利金，不得少於以下金額
    ：2001.01.01-2001.12. 31-350萬日圓。2002.01.01-2002.
    12.31- 350萬日圓。200 3.01.01-2003.12.31-350萬日圓。
    2004.01.01-2004.12.31-3 50萬日圓。2005.01.01-2005.
    12.31 -350萬日圓。」第11條約定：「祥記公司應在每協議
    年度結束後30日內，支付權利金予吉田公司，亦應根據銷售
    金額，製作年度權利金明細報表，並寄送吉田公司。」第13
    條約定：「本協議書有效期間自2001年1 月1日起至2005年
    12月31日止。若一方當事人欲終止本協議書，應於一個月前
    以書面通知他方當事人，且應予6個月的時間消除庫存商品
    。」復由以上協議書約定可見，就系爭系列商品，吉田公司
    仍以數年換約一次之方式，繼續同意祥記公司製造、行銷，
    並同意祥記公司在我國申請註冊，而祥記公司仍應每年支付
    約定之權利金，該協議書4之有效期間係自西元2001年初起
    至2006年底止，惟雙方當事人均各得終止之。
４、綜前所述，上開4件協議書參加人均同意祥記公司於契約有
    效期間內，在我國製造並行銷「PORTER」系列商品，並同意
    祥記公司於契約有效期間內在我國申請註冊，是該協議書如
    未經終止，則祥記公司如就系爭聯合商標申請註冊，應有商
    標法第37條第7款但書之適用，惟應予強調者，參加人自始
    未將其協議書所約定之權利賣斷予祥記公司。
５、惟查協議書4業經祥記公司於西元2001年4月4日發函通知參
    加人，於收受通知後1個月終止之，亦如前述，而本件兩造
    對於該協議書終止之事實亦不爭執，是依前段所述，系爭91
    年（即西元2002年）3月4日之聯合商標申請註冊案，縱由祥
    記公司為申請人，亦不能認為其仍對於參加人享有依協議書
    4第4條約定得繼續就「PORTER」系列商標註冊之權利，易言
    之，系爭案縱由祥記公司為申請人，亦應認為其未經商標之
    所有人之同意而申請註冊，自無商標法第37條第7款但書之
    適用，而有不得申請註冊之事由。
６、再查，祥記公司於4件協議書之有效期間內，以「祥記PORTE
    R及圖」、「PORTER及圖」等商標圖樣，自77年（即西元
    1988年）起至84年（即1995年）止，分別在修正前商品分類
    第43、40、41、39、64及18類申請註冊，並均獲准註冊為第
    468237、683346、674336、679884、674569及730178號，而
    除專用期限已屆至專用權消滅之第468237號「祥記PORTER及
    圖」外，其餘專用權均於91年4月9日讓與原告並經登記在案
    ，此固有商標註冊資料及中華民國商標註冊證附於原處分卷
    第132頁以下可按；且查原告與祥記公司間於商標專用權移
    轉前，更於91年2月6日簽署有商標讓與契約，此亦有該契約
    書附於本院卷可參。然而，無論該商標讓與契約如何約定，
    於參加人既非該契約之當事人，該契約之相關條款亦未徵得
    參加人之同意之情形下，依任何人均不得將大於自己之權利
    讓與他人之法理，協議書4既經終止，祥記公司已不復得參
    加人關於申請註冊之同意，則由原告出面為申請人，自更未
    得參加人之同意，原告之主張顯非可採。
肆、綜上所述，原告之主張，均無可採被告以系爭商標有商標法
    第37條第7款「相同或近似於他人著名之商標或標章，有致
    公眾混淆誤認之虞者」之情事，作成異議成立之行政處分，
    認事用法並無違誤，訴願決定，遞予維持，亦無不合，原告
    訴請如聲明所示，為無理由，應予駁回。兩造其餘之陳述，
    於判決結果不生影響者，不予一一論述，附予敘明。
據上論結，本件原告之訴為無理由，爰依行政訴訟法第98條第3
項前段，判決如主文。
中　　華　　民　　國　　94　　年　 　8　　月　　8　　 日
                       第五庭 審判長 法  官 張瓊文
                                     法  官 帥嘉寶
                                     法  官 劉介中
上為正本係照原本作成。
如不服本判決，應於送達後20日內，向本院提出上訴狀並表明上
訴理由，如於本判決宣示後送達前提起上訴者，應於判決送達後
20日內補提上訴理由書（須按他造人數附繕本）。
中　　華　　民　　國　　94　　年　 　8　　月　　8　　 日
                                     書記官 黃明和
